【裁判字號】    95,訴,655
【裁判日期】    951212
【裁判案由】    返還無權占有土地等
【裁判全文】
臺灣板橋地方法院民事判決               95年度訴字第655號
原      告  己○
輔  佐  人  乙○○
訴訟代理人  曹運蘭律師
複代理人    庚○○
被      告  丁○○
            戊○○
            辛○○
前列三人共同
訴訟代理人  吳旭洲律師
            吳宗輝律師
            蘇志淵律師
被      告  壬○○○
訴訟代理人  彭建寧律師
被      告  甲○○○
被      告  丙○○
上列當事人間請求返還無權占有土地等事件，本院於95年11月28
日言詞辯論終結，判決如下：
    主  文
被告壬○○○應將坐落台北縣三峽鎮○○段大埔小段一七七地號
如附圖177 （1）部 分所示面積三平方公尺之土地返還予原告及
全體共有人，並給付原告新台幣肆佰玖拾柒元。
被告丙○○應將坐落台北縣三峽鎮○○段大埔小段一七七地號如
附圖177 （2）部 分所示面積八平方公尺之土地返還予原告及全
體共有人，並給付原告新台幣壹仟參佰貳拾陸元。
被告甲○○○應將坐落台北縣三峽鎮○○段大埔小段一七七地號
如附圖177 （3）部 分所示面積七平方公尺之土地返還予原告及
全體共有人，並給付原告新台幣壹仟壹佰陸拾元。
被告辛○○應將坐落台北縣三峽鎮○○段大埔小段一七七地號如
附圖177 （4）（7）（9）部 分所示面積十五平方公尺之之地上
物拆除，返還土地予原告及全體共有人，並給付原告新台幣參仟
肆佰零肆元。
被告丁○○應將坐落台北縣三峽鎮○○段大埔小段一七七地號如
附圖177 （6）部 分所示面積二十八平方公尺之地上物拆除，返
還土地予原告及全體共有人，並給付原告新台幣陸仟參佰伍拾肆
元。
被告戊○○應將坐落台北縣三峽鎮○○段大埔小段一七七地號如
附圖177 （10）部分所示面積五平方公尺之地上物拆除，返還土
地予原告及全體共有人，並給付原告新台幣壹仟壹佰參拾伍元。
原告其餘之訴駁回。
訴訟費用依序由被告壬○○○、丙○○、甲○○○、辛○○、丁○○、戊○○負擔百分之四、百分之十，百分之十、百分之二十
、百分之三十七、百分之六，餘由原告負擔。
本判決第一項於原告以新台幣捌仟肆佰陸拾陸元為被告壬○○○
供擔保後，得為假執行。但被告壬○○○以新台幣貳萬伍仟參佰
玖拾柒元為原告供擔保後，得免為假執行。
本判決第二項於原告以新台幣為被告丙○○貳萬貳仟伍佰柒拾伍
元供擔保後，得為假執行。但被告丙○○以新台幣陸萬柒仟柒佰
貳拾陸元為原告供擔保後，得免為假執行。
本判決第三項於原告以新台幣壹萬玖仟柒佰伍拾元為被告甲○○○供擔保後，得為假執行。但被告甲○○○以新台幣伍萬玖仟
貳佰陸拾元為原告供擔保後，得免為假執行。
本判決第四項原告以新台幣肆萬貳仟陸佰參拾肆元為被告辛○○
供擔保後，得為假執行。但被告辛○○以新台幣壹拾貳萬柒仟玖
佰零肆元為原告供擔保後，得免為假執行。
本判決第五項原告以新台幣柒萬玖仟伍佰捌拾肆元為被告丁○○
供擔保後，得為假執行。。但被告丁○○以新台幣貳拾參萬捌仟
柒佰伍拾肆元為原告供擔保後，得免為假執行。
本判決第六項原告以新台幣壹萬肆仟貳佰壹拾壹元為被告戊○○
供擔保後，得為假執行。但被告戊○○以新台幣肆萬貳仟陸佰參
拾伍元為原告供擔保後，得免為假執行。
原告其餘假執行之聲請駁回。
    事實及理由
壹、程序上理由
一、訴狀送達後，原告不得將原訴變更或追加他訴。但不甚礙被
    告之防禦及訴訟之終結者，不在此限，民事訴訟法第255 條
    第1 項第7 款載有明文。原告原依據侵權行為法則，請求被
    告給付受有相當於租金之損害，嗣因被告丁○○、戊○○、
    辛○○、壬○○○提出時效抗辯，爰於95年5 月17日具狀追
    加民法第179 條、第197 條第2 項之規定，請求給付相當於
    租金之不當得利（見本院卷第101 頁），揆之前開規定，原
    告此部份訴之追加不妨礙本件訴訟之終結，核無不合，應予
    准許。
二、原告原起訴聲明為「(一)被告丁○○、戊○○、辛○○三人應
    將坐落於臺北縣三峽鎮○○段大埔小段0000-0000 地號土地
    地上物拆除，返還該土地予原告，並自民國93年4 月6 日起
    至還地清償日止，每人應分別給付原告等新臺幣480,000 元
    之損害，並按週年利率百分之五計算之利息。(二)被告甲○○○、丙○○、壬○○○三人應將坐落於臺北縣三峽鎮○○段
    大埔小段0000-00 00地號土地返還給原告，並自民國93年4
    月6 日起至還地清償日止，每人分別給付原告等新臺幣
    480,000 元之損害，並按週年利率百分之五計算之利息。」
    ，嗣於95年11月28日言詞辯論期更正聲明為「(一)被告壬○○○應將坐落台北縣三峽鎮○○段大埔小段177 地號如附圖
    177 （1）部 分所示面積3 平方公尺之土地返還予原告與全
    體共有人，並給付原告新台幣29,880元。(二)被告丙○○應將
    坐落台北縣三峽鎮○○段大埔小段177 地號如附圖177 （2
    ）部分所示面積8 平方公尺之之土地返還予原告與全體共有
    人，並給付原告新台幣79,680元。(三)被告甲○○○應將坐落
    台北縣三峽鎮○○段大埔小段177 地號如附圖177 （3）部
    分所示面積7 平方公尺之土地返還予原告與全體共有人，並
    給付原告新台幣69,720元。(四)被告辛○○應將坐落台北縣三
    峽鎮○○段大埔小段177 地號如附圖177 （4）（5）（7）
    （9）部分 所示面積17平方公尺之地上物拆除，返還土地予
    原告與全體共有人，並給付原告新台幣196,320 元。(五)被告
    丁○○應將坐落台北縣三峽鎮○○段大埔小段177 地號如附
    圖177 （6）部 分所示面積28平方公尺之地上物拆除，返還
    土地予原告與全體共有人，並給付原告新台幣278,880 元。
    (六)被告戊○○應將坐落台北縣三峽鎮○○段大埔小段177 地
    號如附圖177 （10）部分所示面積5 平方公尺之地上物拆除
    ，返還土地予原告與全體共有人，並給付原告新台幣49,800
    元。」，應為民事訴訟法第255 條第1 項第3 款「擴張或減
    縮應受判決事項之聲明」，核無不合，應予准許。
貳、實體上理由
一、原告起訴主張：
（一）坐落台北縣三峽鎮○○段大埔小段177 地號土地（下稱系
      爭土地）為原告與訴外人陳員、陳石柱所共有，原告持分
      8 分之3 ，被告丁○○、戊○○、辛○○在其上搭建違建
      、甲○○○、丙○○、壬○○○三人在其上舖設磁磚無權
      占用如台北縣樹林地政事務於95年9 月29日71字第206900
      號函土地複丈成果圖所示之土地，原告本於所有物返還請
      求權訴請被告將上開磁磚及房屋拆除並將土地返還原告與
      全體共有人，被告無權占有系爭土地，享有相當於租金之
      利益，原告依據侵權行為法則及民法179 條、第197 條第
      2 項之規定，請求被告返還起訴狀繕本送達翌日往前回溯
      15年相當於租金之不當得利，依據土地法第110 條之規定
      ，以公告現值之年租金百分之8 為依據，計算方式如下：
    (一)壬○○○部分：8,300 （每平方公告現值）x8% （年租金
      百分之8）X15年x3（占有面積）=29,880 元。
    (二)丙○○部分：8,300 （每平方公告現值）x8% （年租金百
      分之8）X15年x8（占有面積）=79,680 元。
    (三)甲○○○部分：8,300 （每平方公告現值）x8% （年租金
      百分之8）X15年x7（占有面積）=69,720 元。
    (四)辛○○部分：8,300 （每平方公告現值）x8% （年租金百
      分之8）X15年x17 （占有面積）=169,320元。
    (五)丁○○部分：8,300 （每平方公告現值）x8% （年租金百
      分之8）X15年x28 （占有面積）=278,880元。
    (六)戊○○部分：8,300 （每平方公告現值）x8% （年租金百
      分之8）X15年x5（占有面積）=49,800 元。
（二）聲明：
 1、被告壬○○○應將坐落台北縣三峽鎮○○段大埔小段177 地
    號如附圖177 （1）部 分所示面積3 平方公尺之土地返還予
    原告及全體共有人，並給付原告新台幣29,880元。
 2、被告丙○○應將坐落台北縣三峽鎮○○段大埔小段177 地號
    如附圖177 （2）部 分所示面積8 平方公尺之土地返還予原
    告及全體共有人，並給付原告新台幣79,680元。
 3、被告甲○○○應將坐落台北縣三峽鎮○○段大埔小段177 地
    號如附圖177 （3）部 分所示面積7 平方公尺之土地返還予
    原告及全體共有人，並給付原告新台幣69,720元。
 4、被告辛○○應將坐落台北縣三峽鎮○○段大埔小段177 地號
    如附圖177 （4）（5）（7）（9）部分所示面積17平方公尺
    之地上物拆除，返還土地予原告與全體共有人，並給付原告
    新台幣196,320 元。
 5、被告丁○○應將坐落台北縣三峽鎮○○段大埔小段177 地號
    如附圖177 （6）部 分所示面積28平方公尺之地上物拆除，
    返還土地予原告與全體共有人，並給付原告新台幣278,880
    元。
 6、被告戊○○應將坐落台北縣三峽鎮○○段大埔小段177 地號
    如附圖177 （10）部分所示面積5 平方公尺之地上物拆除，
    返還土地予原告與全體共有人，並給付原告新台幣49,800元
    。
 7、原告願供擔保請准宣告假執行。
二、被告辛○○、丁○○、戊○○抗辯：
（一）被告三人越界使用之面積約為3 至8 平方公尺，已自68
      年使用至今，原告均未行使權利，已罹於時效，並違反民
      法第148 條權利濫用原則，且原告明知被告越界建築，並
      未及時提出異議，依據民法第796 條之規定，自不得再請
      求拆除系爭建物，又系爭土地於61年1 月18日間，由原告
      之母親代理原告及其他共有人與陳石柱，向被告辛○○簽
      立永遠交換土地之契約，將系爭土地529 平方公尺與同小
      段120 地號（417 平方公尺）、121 地號（126 平方公尺
      ）交換使用，並訂有契約，系爭土地永久使用權已歸屬於
      被告辛○○，原告已無權利向被告主張返還土地。原告自
      承於91年9 月2 日申請土地重測並知悉被告有無權占有之
      事實，原告主張侵權行為損害賠償請求權已罹於時效。又
      公告現值歷年均有變動，原告請求依據94年度公告現值計
      算不當得利，顯有不當。
（二）聲明：原告之訴及其假執行聲請均駁回。如受不利之判決
      願供擔保請准宣告免假執行。
三、被告丙○○、甲○○○抗辯：
（一）系爭土地已於61年間，由原告之母親代理原告及其他共有
      人與陳石柱，向被告辛○○簽立永遠交換土地之契約，將
      系爭土地529 平方公尺與同小段120 地號（417 平方公尺
      ）、121 地號（126 平方公尺）交換使用，並訂有契約，
      系爭土地永久使用權已歸屬於被告辛○○，原告已無權利
      向被告主張返還土地。且被告二人之後院圍牆施工，地上
      有舖設地磚，原告已於92年間雇工強行拆除，現餘留地磚
      ，地上無增建，並無無權占有之事實。
（二）聲明：原告之訴及其假執行聲請均駁回。如受不利之判決
      願供擔保請准宣告免假執行。
四、被告壬○○○抗辯：
（一）被告為維護環境而舖設磁磚，該磁磚已無獨立使用價值及
      不可獨立存在，已附和與系爭土地密不可分，為系爭土地
      之重要成分，依民法第811 條之規定，已由土地所有權人
      取得所有權，被告已無權拆除。系爭土地於61年1 月18日
      間，由原告之母親代理原告及其他共有人與陳石柱，向被
      告辛○○簽立永遠交換土地之契約，將系爭土地529 平方
      公尺與同小段120 地號（417 平方公尺）、121 地號（
      126 平方公尺）交換使用，並訂有契約，系爭土地永久使
      用權已歸屬於被告辛○○，原告已無權利向被告主張返還
      土地。原告於91年9 月時起已知悉被告於系爭土地上舖設
      磁磚，遲至於95年4 月提起損害賠償請求，逾2 年之時效
      。被告於84年時舖設磁磚逾10年，顯超過10年時效。且被
      告舖設磁磚並未因此受有何利益，原告已未舉證被告受有
      何利益，原告主張不當得利，自屬無據，租金之請求權時
      效為五年，原告僅得請求五年之不當得利，原告就系爭土
      地之持分僅有8 分之3 ，亦不得請求全部之租金利益，被
      告已自92年間既未再使用系爭土地，故被告應給付相當於
      租金之不當得利應為90年4 月7 日起至91年12月31日止，
      依據土地法第110 條之規定，計算不當得利係依據申報地
      價，而非公告現值，89年至93年之申報地價為1440元，據
      此計算，被告僅需支付227 元[ （1+9/12）x1440X8%X3X3
      /8=227]
（二）聲明：原告之訴駁回。如受不利判決，願供擔保免為假執
      行。
五、兩造不爭執之事實（見95年6 月20日筆錄，本院卷第137 頁
    ）：
（一）系爭土地為原告與訴外人陳員、陳石柱所共有，原告持分
      8 分之3 ，被告丁○○、戊○○、辛○○於系爭土地搭建
      房屋，被告甲○○○、丙○○、壬○○○三人於系爭土地
      上舖設磁磚。
（二）原告告訴被告被告丁○○、辛○○、戊○○、甲○○○、
      丙○○、壬○○○等六人涉嫌竊佔罪嫌，業經台灣板橋地
      方法院檢察署為不起訴處分確定（92年度偵字第18231 號
      ，本院卷第67頁）
六、得心證之理由
（一）按所有人對於無權占有或侵奪其所有物者，得請求返還之
      ；各共有人對於第三人得就共有物之全部為本於所有物之
      請求。但回復共有物之請求，僅得為共有人全體利益為之
      ，民法第767 條前段、第821 條分別定有明文。原告主張
      被告無權占有系爭土地，本於前開規定請求被告六人返還
      系爭土地等語，被告丁○○、辛○○、戊○○抗辯被告已
      占有系爭土地長達27年，原告並未依法行使權利，已罹於
      時效，原告請求返還系土地，應屬權利濫用，原告明知被
      告越界建築，並未及時提出異議，依據民法第796 條之規
      定，自不得請求拆除系爭建物，原告之母親代理原告就系
      爭土地與被告辛○○之土地有交換土地之約定，原告已無
      權請求返還系爭土地云云，被告甲○○○、丙○○、壬○○○抗辯其所舖設之磁磚已拆除，並未占有系爭土地，被
      告壬○○○另抗辯其所舖設之磁磚已與土地附合而成為土
      地之一部份，而屬於土地所有權人，被告已無權拆除，且
      被告壬○○○舖設磁磚並未因此受有利益云云，然查：
 1、按消滅時效僅係得享受時效利益者之訴訟上一種抗辯權，並
    非實體法上之權利。已登記不動產所有人回復請求權無民法
    第125 條消滅時效之適用，為54年6 月16日司法院大法官會
    議第107 號解釋、69年7 月18日司法院大法官會議第164 號
    解釋所明示，故凡已登記不動產所有人於上開大法官會議解
    釋生效後，始以訴之方法排除無權占有人之無權占有時，無
    權占有人即不得於訴訟中提出時效抗辯，以阻卻所有權人回
    復請求權之行使，最高法院76年度台上字第2287號判決意旨
    揭明斯旨。原告已登記為系爭土地之所有權人，參酌前開說
    明，自無消滅時效之適用，原告對於系爭土地自有使用收益
    之權限，原告依據所有權之關係，訴請被告拆屋還地，係屬
    於其權利之正當行使，並無權利濫用之情形，從而，被告丁○○、辛○○、戊○○抗辯原告行使權利，已罹於時效，且
    屬權利濫用，自不足取。
 2、土地所有人建築房屋逾越疆界者，鄰地所有人如知其越界而
    不即提出異議，不得請求移去或變更其建築物，民法第796
    條前段固有明文。原告於71年11月17日始因繼承取得系爭土
    地之持分，並於91年9 月2 日向台北縣樹林地政事務所申請
    土地重測時，始發現被告等人無權占有系爭土地，並依法及
    時提出告訴被告等人涉嫌竊佔罪嫌，雖因刑事追訴權已逾20
    年，而不得再行使追訴權，經檢察官為被告六人不起訴處分
    確定（見本院卷第67頁，92年度偵字第18231 號不起訴處分
    書），然原告並未怠於行使權利，及時提出刑事訴追，難認
    合於民法第796 條之構成要件，被告抗辯原告明知被告越界
    建築長達27年，並未及時提出異議云云，並未舉證以實其說
    ，自難採信。
 3、不動產物權，依法律行為而取得、設定、喪失及變更者，非
    經登記不生效力。共有物之處分、變更、及設定負擔，應得
    共有人全體之同意，民法第758 條、819 條第2 項分別定有
    明文。系爭土地共有人之一陳石柱就系爭土地之一部分與被
    告辛○○訂立土地永久交換使用契約，屬於民法上之設定負
    擔，由於其未得共有人全體之同意，對共有人之原告依法不
    生效力，且需依法辦理登記，依法對原告不生效力。況就系
    爭土，共有人間並無分管之約定，自難以其中一共有人陳石
    柱與被告辛○○間所訂之契約據以拘束原告，從而，被告丁○○、辛○○、丁○○抗辯有交換土地使用之約定，自不足
    以對抗原告，此部份抗辯，不足採信。
 4、動產因附合而為不動產之重要成分者，不動產所有人，取得
    動產所有權，民法第811 條定有明文，又「動產附合於不動
    產，而歸不動產所有人取得動產所有權者，須以動產因附合
    而成為不動產之重要成分為要件。所謂成為不動產之重要成
    分，係指此種結合具有固定性、繼續性，而未成為另一獨立
    之定著物而言。」（最高法院84年度台上字第2625號判決意
    旨參照）。被告甲○○○、丙○○、壬○○○均於系爭土地
    上舖設磁磚作為自己居家使用之一部份，應基於占有使用系
    爭土地之意思而舖設，磁磚並非系爭土地之重要成分，自非
    不得由被告加以拆除返還原告。且被告壬○○○、丙○○所
    舖設之磁磚仍未拆除，業經本院勘驗屬實，並有照片及勘驗
    筆錄為證（見本院卷第166 頁，95年8 月4 日勘驗筆錄），
    況原告主張被告壬○○○、丙○○於訴訟中請求被告拆除磁
    磚返還土地，為被告壬○○○、丙○○所拒絕，並限制原告
    使用其二人所舖設磁磚部分之土地等情，為被告壬○○○、
    丙○○所不爭，從而，被告壬○○○、丙○○並無返還系爭
    土地之意思。被告等抗辯並未無權占有，磁磚已因附合而為
    土地之一部份云云，顯非有據。另被告甲○○○雖將磁磚拆
    除，但仍將磁磚遺留現場，並未清除，業經本院勘驗在卷（
    見本院卷第167 頁），自仍有占有系爭土地之意思，被告甲○○○抗辯並未占有系爭土地，自不可採。又被告壬○○○
    舖設磁磚係為自己占有之意思而舖設，即有使用系爭土地之
    使用利益，被告壬○○○抗辯未受有利益云云，自不足取。
 5、原告主張依據台北縣樹林地政事務所95年9 月26日土地複丈
    成果圖所示177 （5）水 溝2 平方公尺部分，亦為被告辛○○所占有使用云云。然為被告辛○○所否認，並抗辯該水溝
    係早期建商所建，並未占有使用等語（見95年8 月4 日勘驗
    筆錄，本院卷第164 頁），上開水溝係建築於台北縣三峽鎮
    ○○○路17號及19號中間之空地，上開空地並無其他人占有
    使用，業經本院勘驗屬實，並有照片及勘驗筆錄為據，原告
    復未舉證被告辛○○有占有使用之事實，被告辛○○此部份
    抗辯，應為可信。
 6、原告系爭土地共有權人之一，被告六人均未就有何正當權源
    得占有使用原告共有之土地之事實，提出相當之證據以供本
    院審酌，原告依據民法第767 條、第821 條條規定，請求被
    告壬○○○、丙○○、甲○○○依序應將如附圖所示177 （
    1）、 （2）、 （3）之 土地返還於原告及全體共有人，請
    求被告辛○○、丁○○、戊○○依序將如附圖所示177 （4
    ）（7）（9）【（4）（7）（9）部 分為辛○○佔用部分】
    、（6）、 （10）部分房屋拆除並將系爭土地返還於原告及
    全體共有人即屬有據，應予准許，逾此部份，應予駁回。
（二）依民法第952 條規定，善意之占有人，得為占有物之使用
      及收益，如不當得利之受領人為善意，則無返還之義務。
      占有人於占有物上行使之權利，推定其適法有此權利。又
      善意占有人依推定其為適法所有之權利，得為占有物之使
      用及收益。分別為民法第943 條、第952 條所明定。是占
      有人因此項使用所獲得之利益，對於所有人不負返還之義
      務，此為不當得利之特別規定，不當得利規定於此無適用
      之餘地。不動產占有人於其完成物權取得時效並辦畢登記
      時，就時效進行期間之占有，亦應解為有上述規定之適用
      ，方能貫徹法律保護善意占有人之意旨。（最高法院58年
      度台上字第565 號判決意旨、最高法院77年度台上字第
      1208 號 判決意旨參照）。又無法律上之原因而受利益，
      致他人受損害者，應返還其利益。雖有法律上之原因，而
      其後已不存在者，亦同，民法第179 條定有明文。依不當
      得利之法則請求返還不當得利，以無法律上之原因而受利
      益，致他人受有損害為其要件，故其得請求返還之範圍，
      應以對方所受之利益為度，非以請求人所受損害若干為準
      ，無權占有他人土地，可能獲得相當於租金之利益為社會
      通常之觀念（最高法院61年台上字第1695號判例意旨參照
      ）。又城市地方房屋之租金，以不超過土地及其建築物申
      報總價額年息百分之十為限。約定房屋租金，超過前項規
      定者，該管市、縣政府得依前項所定標準強制減定之。前
      開規定於租用基地，建築房屋，均準用之。土地法第97條
      第1 項、第105 條分別定有明文。又基地租金之數額，除
      以基地申報地價為基礎外，尚須斟酌基地之位置，工商業
      繁榮之程度，承租人利用基地之經濟價值及所受利益等項
      ，並與鄰地租金相比較，以為決定，並非必達申報總地價
      年息百分之十最高額（最高法院68年台上字第3071號判例
      意旨參照）。租金之請求權，因五年間不行使而消滅，既
      為民法第126 條所明定，又無法律上之原因而獲得相當於
      租金之利益，致他人受損害時，如該他人之返還利益請求
      權已逾租金短期消滅時效之期間，對於相當於已罹消滅時
      效之租金利益，不得依不當得利之法則請求返還。
（三）被告壬○○○、丙○○、甲○○○居住之房屋，係由辛○○等14人合建，完成時並未占有原告之系爭土地，有台北
      縣政府工務局68峽使字第267 號使用執照竣工圖、現況圖
      、配置圖等可證，被告壬○○○、丙○○、甲○○○所有
      之土地與系爭土地間無明顯之界址，經檢察官勘驗屬實（
      有台灣板橋地方法院檢察署92年度偵字第18231 號不起訴
      處分書可按），原告係於91年9 月2 日申請重測時始發現
      被告壬○○○、丙○○、甲○○○佔用系爭土地，因此，
      應自在原告發現並促請被告壬○○○、丙○○、甲○○○
      返還系爭土地前，係善意占有人，自應排除不當得利之適
      用，從而，被告甲○○○、丙○○、壬○○○於收受原告
      之催告前，應為善意占有人，並自受原告催告返還土地之
      日起，始成為惡意占有人，準此，原告請求自91年9 月3
      日（即土地重測之翌日）起至起訴狀繕本送達之翌日即95
      年4 月14日止，給付相當於租金之不當得利，應屬有理由
      ，逾此部份，應予駁回。被告辛○○、丁○○、戊○○明
      知辛○○與陳石柱間所簽訂之土地交換使用契約，不得對
      抗原告，其占有之初，即應屬惡意占有人，因此，原告請
      求被告辛○○、丁○○、戊○○給付起訴狀繕送達翌日前
      五年之相當於租金之不當得利，自屬有理由，逾此部份，
      應予駁回。
（四）被告壬○○○、丙○○、甲○○○占用系爭土地之面積依
      序為3 、8 、7 平方公尺，係位於台北縣三峽鎮○○路
      470 巷11號、13號、15號之後方，僅舖設磁磚，或棄置磁
      磚廢土，被告辛○○、丁○○、戊○○佔用系爭土地之面
      積依序為15、28、5 平方公尺，目前均搭建違建，業經本
      院勘驗屬實，製有勘驗筆錄及照片附卷。因此，本院斟酌
      系爭土地坐落之位置、附近繁榮程度，認土地租金以土地
      申報總價年息百分之8 計算為宜。舉辦規定地價或重新規
      定地價時，土地所有權人未於公告期間申報地價者，以公
      告地價百分之80為其申報地價，平均地權條例第16條前段
      載有明文。系爭土地於89年7 月至92年12月公告地價為
      1,800 元，申報地價為1,440 元（1800x80%=1,440），93
      年1 月之後公告地價為2,000 ，故申報地價為1,600 元（
      2,000X80% = 1,600）， 有原告提出之土地登記簿謄本、
      本院勘驗筆錄及照片，本院依職權查詢系爭土地之公告地
      價表在卷可按，又原告就系爭土地僅有持分8 分之3 ，其
      僅得請求8 分之3 之相當於租金之不當得利，其計算式如
      下（元以下四捨五入）：
 1、壬○○○部分：（3平方公尺）
    (1)自91年9 月3 日起至92年12月31日止（共1 年又110 天）
      1,440x3x0.08x（1+110/365）x3/8=169
    (2)自93年1 月1 日起至95年4 月14日止（共2 年又103 天）
      1,600x3x0.08x（2+103/365）x3/8=328
    (3)以上合計為497元（169+328=497）
 2、丙○○部分：（8平方公尺）
    (1)自91年9 月3 日起至92年12月31日止（共1 年又110 天）
      1,440x8x0.08x（1+110/365）x3/8=450
    (2)自93年1 月1 日起至95年4 月14日止（共2 年又103 天）
      1,600x8x0.08x（2+103/365）x3/8=876
    (3)以上合計為1326元（450+876=1326）
 3、甲○○○部分：（7平方公尺）
    (1)自91年9 月3 日起至92年12月31日止（共1 年又110 天）
      1,440x7x0.08x（1+110/365）x3/8=393
    (2)自93年1 月1 日起至95年4 月14日止（共2 年又103 天）
      1,600x7x0.08x（2+103/365）x3/8=767
    (3)以上合計為1160元（393+767=1160）
 4、辛○○部分：（15平方公尺）
    (1)自90年4 月14日起至92年12月31日止（共2 年又262 天）
      1,440x15x0.08x（2+262/365）x3/8=1761
    (2)自93年1 月1 日起至95年4 月14日止（共2 年又103 天）
      1,600x15x0.08x（2+103/365）x3/8=1643
    (3)以上合計為3404元（1761+1643=3404）
 5、丁○○部分：（28平方公尺）
    (1)自90年4 月14日起至92年12月31日止（共2 年又262 天）
      1,440x28x0.08x（2+262/365）x3/8=3287
    (2)自93年1 月1 日起至95年4 月14日止（共2 年又103 天）
      1,600x28x0.08x（2+103/365）x3/8=3067
    (3)以上合計為6354元（3287+3067=6354）
 6、戊○○部分 （5平方公尺）
    (1)自90年4 月14日起至92年12月31日止（共2 年又262 天）
      1,440x5x0.08x （2+262/365）x3/8=587
    (2)自93年1 月1 日起至95年4 月14日止（共2 年又103 天）
      1,600x5x0.08x （2+103/365）x3/8=548
    (3)以上合計為1135元（587+548=1135）
 7、原告依據民法第179 條、第197 條第2 項之規定，請求被告
    壬○○○、丙○○、甲○○○、辛○○、丁○○、戊○○依
    序給付相當於租金之不當得利金額為497 、1,326 、1,160
    、3,404 、6,354 、1,135 元，逾此部分之請求，為無理由
    ，應予駁回。
七、綜上所述，原告依據民法第767 條、第821 條條規定，請求
    被告壬○○○、丙○○、甲○○○應將如附圖所示177 （1
    ）、（2）、 （3）之 土地返還於原告及全體共有人，請求
    被告辛○○、丁○○、戊○○依序將如附圖所示177 （4）
    （7）（9）【 （4）（7）（9）部 分為辛○○佔用部分】
    、（6）、 （10）部分房屋拆除並將系爭土地返還於原告及
    全體共有人即屬有據，應予准許，逾此部份，應予駁回，併
    依民法第179 條、第197 條第2 項之規定依序請求被告壬○○○、丙○○、甲○○○、辛○○、丁○○、戊○○給付相
    當於租金之不當得利金額為497 、1,326 、1,160 、3,404
    、6,354 、1,135元部分為有理由，逾此部份，應予駁回。
八、因本案論證已臻明確，兩造其餘主張、陳述及所提之證據暨
    攻擊防禦方法，均與本案判斷結果無影響，毋庸再予一一審
    酌，附此敘明。
九、兩造陳明願供擔保，聲請宣告假執行或免為假執行，經核原
    告勝訴部分，合於法律規定，爰分別酌定相當之擔保金額宣
    告之；原告其餘假執行之聲請，因訴之駁回而失所依據，不
    予准許。
十、結論：本件原告之訴為一部有理由，一部無理由，依民事訴
    訟法第79條但書、第85條第1 項、第390 條第2 項、第392
    條第2 項，判決如主文。
中    華    民    國    95    年    12    月    12    日
                民事第三庭法    官  徐玉玲
以上正本係照原本作成
如對本判決上訴，須於判決送達後20日內向本院提出上訴狀
中    華    民    國    95    年    12    月    12    日
                          書 記 官  朱家惠


司法院資訊處製作；財團法人民間司法改革基金會備份。
